臺灣高等法院刑事判決　　　　　　　　96年度上易字第1148號
上　訴　人　臺灣板橋地方法院檢察署檢察官
被　　　告　甲○○
　　　　　　　　　　樓
上列上訴人因被告贓物案件，不服臺灣板橋地方法院96年度易字
第319號，中華民國96年4月3日第一審判決（起訴案號：臺灣板
橋地方法院檢察署95年度偵字第12731號），提起上訴，本院判
決如下：
    主  文
上訴駁回。
    理  由
一、聲請意旨略以：甲○○雖已預見真實姓名、年籍均不詳，自
    稱「林協幸」之友人，於民國（下同）93年12月5日凌晨0時
    30分許，在臺北縣蘆洲市○○路408巷與仁愛街118巷口，交
    付其使用之車牌號碼CU2858號自用小客車，為來路不明，且
    可能係他人所有遭竊之自用小客車（該車為乙○○所有，於
    93年12月5日凌晨0時30分許，在臺北縣蘆洲市○○路408巷
    與仁愛街118巷口失竊），竟仍不違背其本意，基於收受贓
    物之犯意，收受該自小客車而使用之。嗣於同日凌晨1時30
    分許，為警在上址當場查獲甲○○在車內睡覺，而查知上情
    ，因認甲○○所為涉犯刑法第349條第1項之收受贓物罪嫌等
    語。
二、按犯罪事實應依證據認定之，無證據不得認定其犯罪事實；
    又不能證明被告犯罪者，應諭知無罪之判決，刑事訴訟法第
    154條第2項、第301條第1項分別定有明文。復按告訴人之告
    訴，本以使被告受刑事訴追為目的，故其陳述是否與事實相
    符，自應調查其他證據，以資審認，苟其所為攻擊之詞，尚
    有瑕疵，則在此瑕疵未予究明以前，即不能遽採為斷罪之基
    礎（69年度臺上字第1531號判決參照）。再認定被告有罪之
    事實，應憑證據，如未能發現相當之證據，或證據不足以證
    明，自不能以推測或擬制之方法，以為裁判之基礎；且認定
    事實所憑之證據，其為訴訟上之證明，須達於通常一般人均
    不致有懷疑，而得確信其為事實之程度者，始得據為有罪之
    認定，倘其證明尚未達到此一程度而有合理之懷疑存在時，
    尚難為有罪之認定基礎；另苟積極證據不足以為不利於被告
    事實之認定，即應為有利於被告之認定，更不必有何有利之
    證據（30年上字第816號、40年臺上字第86號、76年臺上字
    第4986號判例參照）。且為貫徹無罪推定原則，檢察官對於
    被告之犯罪事實，應負實質舉證責任。刑事訴訟法修正後第
    161條（下稱本法第161條）第1項規定「檢察官就被告犯罪
    事實，應負舉證責任，並指出證明之方法」，明訂檢察官舉
    證責任之內涵，除應盡「提出證據」之形式舉證責任（參照
    本法修正前增訂第163條之立法理由謂「如認檢察官有舉證
    責任，但其舉證，仍以使法院得有合理的可疑之程度為已足
    ，如檢察官提出之證據，已足使法院得有合理的可疑，其形
    式的舉證責任已盡」）外，尚應「指出其證明之方法」，用
    以說服法院，使法官「確信」被告犯罪構成事實之存在。此
    「指出其證明之方法」，應包括指出調查之途徑，與待證事
    實之關聯及證據之證明力等事項。同條第2、3、4項，乃新
    增法院對起訴之審查機制及裁定駁回起訴之效力，以有效督
    促檢察官善盡實質舉證責任，藉免濫行起訴。刑事訴訟法修
    正後第163條釐訂法院與檢察官調查證據責任之分際，一方
    面揭櫫當事人調查證據主導權之大原則，並充分保障當事人
    於調查證據時，訊問證人、鑑定人或被告之權利（同條第1
    項）；另一方面例外規定法院得及應依職權調查證據之補充
    性，必待當事人舉證不足時，法院始自動依職權介入調查，
    以發見真實（同條第2項）；再增訂法院依職權調查證據前
    ，應踐行令當事人陳述意見之程序（同條第3項），以貫徹
    尊重當事人查證之主導意見，確保法院補充介入之超然、中
    立。
三、公訴意旨認被告甲○○涉有收受贓物罪犯行，係以被告於偵
    查之自白及告訴人乙○○於警詢之指訴，並有臺北縣政府警
    察局贓物認領保管單、法務部戶役政連結作業系統查詢表（
    查無姓名為林協幸之人）各1份、查獲現場照片8張在卷可資
    佐證為其論據。
四、訊據被告甲○○否認收受贓物犯行，辯稱略以：「案發當天
    因系爭自用小客車車門沒有上鎖，所以就進入車內，要偷裡
    面的東西，但還沒有偷到，就被警察查獲，而且根本沒有林
    協幸這個人」等語。
五、經查：
(一)、本件認定事實所引用之本件卷內所有卷證資料（包含人證與
    文書證據、物證等證據），並無證據證明係公務員違背法定
    程序所取得，又本件被告以外之人乙○○於審判外之陳述，
    亦無刑事訴訟法第159條之1至之3所規定之不得作為證據之
    情形，且卷內之文書證據，亦無刑事訴訟法第159條之4之顯
    有不可信之情況與不得作為證據之情形，則依刑事訴訟法第
    159條至159條之5之規定，本件認定事實所引用之本件卷證
    所有證據（包含人證與文書證據、物證等證據），均認為有
    證據能力，合先敘明。
(二)、被告甲○○於警詢稱：「（警方查獲時，你當時在車內做何
    事？你坐在車內何處？你如何進入CU2858車內？）我在車內
    睡覺。我朋友說那是他的車，他就拿鑰匙開車門讓我進去車
    內休息」等語（偵字第19636號卷第7頁），被告甲○○並未
    自白收受贓物，僅於偵查就詢問是否對所犯收受贓物罪認罪
    時表示認罪（上開偵卷第45頁），但其自白是否與事實相符
    ，仍有存疑。
(三)、而告訴人乙○○雖於警詢略稱：「車牌號碼CU2858號自用小
    客車是我所有，不認識甲○○」等語（上開偵卷第10頁、第
    11頁），但無法憑此即認被告有收受贓物之犯行。
(四)、且公訴意旨認上開車輛係於93年12月5日凌晨0時30分許，在
    臺北縣蘆洲市○○路408巷與仁愛街118巷口遭不詳之人竊取
    ，卻又認被告係於93年12月5日凌晨0時30分許，在臺北縣蘆
    洲市○○路408巷與仁愛街118巷口之同一地點收受姓名、年
    籍均不詳，自稱「林協幸」之友人交付之上開自用小客車贓
    物，如何能同時、同地構成收受贓物、竊盜二罪。被告何以
    非竊盜罪之共同正犯。再告訴人乙○○於警詢稱：「車輛並
    沒有被移動」等語，既然上開車輛尚未移動，如何認定上開
    車輛已遭不詳之人竊盜既遂，又上開車輛既然尚未竊盜既遂
    ，被告如何收受贓物，是公訴意旨所認事實顯有矛盾。
(五)、又被告於警詢稱：「我只是拿一些東西起來看。我有看見警
    察過來，我因害怕被盤查，所以裝睡」等語（上開偵卷第8
    頁）。於偵查稱：「（查獲地點距離你住處不遠，何以不回
    家休息，而進車內休息？）沒有理由」、「（何以看到警察
    時，假裝在車內睡覺？）因為我會害怕」、「（既是朋友的
    車子，何以看到警察會害怕？）沒有理由」等語（上開偵卷
    第23頁），互核告訴人乙○○於警詢指訴稱上開車輛並沒有
    被移動等語，自以被告於原審之竊盜未遂之自白為可採。
(六)、檢察官上訴雖略以：【原審判決被告無罪，係以被告於審理
    中翻異前詞，否認有收受贓物之犯行，辯稱：案發當天因系
    爭自用小客車車門沒有上鎖，所以伊就進入車內，要偷裡面
    的東西，但還沒有偷到，就被警察查獲，而且根本沒有林協
    幸這個人等語，認定被告於偵查中之自白與事實不符，固非
    無見。惟查：被告於偵查中供承車輛係「林協幸」（音譯）
    所交付，並於審理中供稱「林協幸」係其格致高中之同學，
    則如原審認定被告偵查中之自白與事實不符，應即有函詢格
    致高中，請其提供當年度之學生中，是否果有名為「林協幸
    」（音譯）者，並依職權傳喚其到庭作證。原審捨此不為，
    即有應予調查之證據未予調查之違法，自難認原判決妥適，
    請撤銷原判決，另為適當之判決】等語，然查，經向格致高
    中查詢，據函覆畢業生中並無「林協幸」其人，有該校函在
    卷可查，足見被告於偵查中所稱車輛係「林協幸」所交付等
    詞不實，應以其在原審與本院坦承擬竊盜之詞為真正，是檢
    察官之上訴無為理由。
(七)、此外，復查無其他積極證據足認被告有公訴意旨所指之收受
    贓物犯行，揆諸前開說明，自應為被告無罪之諭知。原審以
    不能證明被告犯罪而為其無罪之諭知，經核原判決並無違誤
    ，檢察官以前詞提起上訴，以推測之詞指摘原判決不當，請
    求撤銷改判，為無理由，應予駁回。
六、至於被告涉犯竊盜未遂部分，因未據起訴，且「刑事訴訟法
    第300條所謂得就起訴之犯罪事實變更檢察官所引應起訴之
    法條，係指法院於不妨害事實同一之範圍內，得自由認定事
    實，適用法律而言。而常業竊盜罪與收受贓物罪，兩者非特
    社會事實歧異，即法律所賦予之評價亦不相同，殊非具有犯
    罪事實同一性之案件甚明（84年台上字第2216號）」，是本
    院無從併予審理，宜由檢察官另行偵查，附此敘明。
據上論斷，應依刑事訴訟法第368條，判決如主文。
本案經檢察官劉文水到庭執行職務。
中　　華　　民　　國　　96　　年　　6 　　月　　26　　日
　　　　　　　　　刑事第十二庭  審判長法　官   蔡永昌
　　　　　　　　　　　　　　　　　    法　官   陳榮和
　　　　　　　 　 　　　　　　　　　　法　官   施俊堯
以上正本證明與原本無異。
不得上訴。
                                      書記官   孫佩琳
中　　華　　民　　國　　96　　年　　6 　　月　　27　　日
